臺灣基隆地方法院刑事判決　　　　　　　 100年度訴字第71號
公　訴　人　臺灣基隆地方法院檢察署檢察官
被　　　告　李隆昇
上列被告因違反毒品危害防制條例案件，經檢察官提起公訴（10
0 年度毒偵字第34號、99年度偵字第5538號），被告並為有罪陳
述，本院合議庭乃裁定由受命法官獨任以簡式審判程序進行審理
，並判決如下：
    主  文
李隆昇施用第一級毒品，累犯，處有期徒刑柒月，扣案之第一級
毒品海洛因壹包（驗餘後淨重零點零陸伍公克），併同無從與之
完全析離之分裝袋壹只，均沒收銷燬。
    事  實
一、前案紀錄：
  (一)李隆昇前因初犯施用毒品案件，經觀察、勒戒後，認有繼續
    施用毒品之傾向，經法院裁定強制戒治，俟民國95年5 月12
    日始因完成毒癮戒斷療程而經釋放出所，並由臺灣桃園地方
    法院檢察署檢察官於95年5 月25日，以95年度戒毒偵字第15
    1 號為不起訴處分確定。
  (二)其後，又分別因(甲)於前揭(一)所述強制戒治執行完畢以後之五
    年以內，再犯施用毒品案件（二犯施用毒品案件），經本院
    於96年1 月10日，以95年度訴字第881 號判決有期徒刑八月
    確定；(乙)三犯施用毒品案件，經本院於96年4 月26日，以96
    年度訴字第277 號判決有期徒刑七月確定。所犯(甲)(乙)二案嗣
    經依法減刑而後再合併定刑為有期徒刑七月（本院96年度聲
    減字第387 號裁定），迨96年10月20日始執行完畢（構成累
    犯）。
  (三)繼而復分別因(丙)四犯施用毒品案件，經本院於97年12月30日
    ，以97年度訴字第1869號判決有期徒刑七月確定；(丁)五犯施
    用毒品案件，經本院於98年1 月22日，以97年度訴字第1951
    號判決有期徒刑七月確定。所犯(丙)(丁)二案則經合併定刑為有
    期徒刑一年（本院98年度聲字第1163號裁定），迨99年3 月
    1 日始執行完畢（構成累犯）。
二、本案事實：
    李隆昇猶不思戒除毒癮，復基於施用第一級毒品海洛因之犯
    意，於99年11月16日上午5 時，在其住處即基隆市○○路49
    4 之1 號2 樓，將海洛因捲置香煙內點火燒烤使生霧化白煙
    再以口鼻吸食，藉以施用第一級毒品海洛因1 次。乃為警於
    同日下午5 時30分，在基隆市○○路492 號附近盤檢查獲，
    並扣得李隆昇所有，供施用第一級毒品所用之海洛因1 包（
    驗餘後淨重0.065 公克），嗣經李隆昇同意而採其尿液送驗
    ，結果呈嗎啡（海洛因代謝後尿液檢出成份）陽性反應。
三、案經基隆市警察局第四分局報告臺灣基隆地方法院檢察署檢
    察官偵查起訴。
    理  由
壹、程序事項
    本案被告李隆昇所犯者非為死刑、無期徒刑、最輕本刑為三
    年以上有期徒刑之罪或高等法院管轄之第一審案件，其於準
    備程序進行中，先就被訴事實為有罪之陳述，經告知其簡式
    審判程序之旨，並聽取公訴人、被告之意見後，本院業已依
    刑事訴訟法第二百七十三條之一第一項規定，裁定由受命法
    官獨任以簡式審判程序進行本案之審理。
貳、實體事項
一、前揭事實業據被告李隆昇於本院審理時坦承在卷；且有被告
    所有「供99年11月16日施用第一級毒品所用之海洛因1 包（
    驗餘後淨重0.065 公克）」扣案暨交通部民用航空局99年12
    月3 日航藥鑑字第0997331 號航空醫務中心毒品鑑定書1 紙
    在卷足佐。而被告為警查獲所採集之尿液檢體，經送請臺灣
    尖端先進生技醫藥股份有限公司以氣相層析質譜儀法為確認
    檢驗之結果，呈嗎啡（海洛因代謝後尿液檢出成份）陽性反
    應。此亦有臺灣尖端先進生技醫藥股份有限公司99年12月1
    日濫用藥物檢驗報告1 份，暨足與上開檢驗報告相對應之尿
    液檢體對照表1 件在卷可憑；參之以酵素免疫分析或薄層定
    性分析等方式為初步篩檢者，檢驗結果雖有相當程度偽陽性
    之可能，然以氣（液）相層析、質譜分析之儀器為交叉確認
    者，檢驗結果出現偽陽性之機率則極低，因而具有公信力，
    核足為對涉嫌人不利之認定；尤以「毒品施用後於尿液、血
    液中可檢出之最大時限，與施用劑量、施用頻率、施用方式
    、施用者飲水量之多寡、個人體質、代謝情況、檢體收集時
    間點及所用檢測方法之靈敏度等因素有關，因個案而異。依
    據Clarke's Isolation Identification of Drugs第二版記
    載，血液中藥物之半衰期（濃度減半所需時間）分別為古柯
    鹼0.7-1.5 小時、海洛因3 分鐘（其代謝物為嗎啡2-3 小時
    ）、嗎啡2-3 小時、大麻20-36 小時、安非他命12小時（當
    尿液偏酸性時，為4-8 小時）、甲基安非他命9 小時、Keta
    mine2-4 小時，而MDMA約8.49小時。一般於尿液中可檢出之
    最大時限，古柯鹼為施用後1-4 天、海洛因2-4 天、嗎啡2-
    4 天、大麻1-10天、安非他命1-4 天、甲基安非他命1-5 天
    、MDMA1-4 天、MDA 1-4 天、Ketamine2-4 天。」此復曾經
    行政院衛生署藥物食品檢驗局以92年7 月23日管檢字第0920
    005609號函釋在案。勾稽以觀，足見被告於本院審理時之任
    意性自白，與事實相符，堪可採信。再者，被告查有如本判
    決事實欄一所載施用毒品之前案紀錄。觀諸卷附臺灣高等法
    院被告前案紀錄表所載內容即明。從而，本案事證明確，參
    照最高法院97年9 月9 日97年度第5 次刑事庭會議二決議意
    旨、97年度臺非字第540、585號、98年度臺非字第127、211
    號暨99年度臺非字第216 號判決意旨，被告於初犯施用毒品
    案件之五年以內，再犯施用毒品之犯行，堪可認定，應依法
    論科。
二、論罪科刑：
  (一)查海洛因、安非他命類分別係毒品危害防制條例所列管之第
    一級、第二級毒品，此為該條例第二條第二項第一款、第二
    款所明定。按犯毒品危害防制條例第十條之罪（施用毒品罪
    ）者，檢察官應聲請法院裁定，令被告入勒戒處所觀察、勒
    戒，經勒戒處所陳報，認受觀察、勒戒人無繼續施用毒品傾
    向者，應即釋放，並為不起訴之處分；認有繼續施用毒品傾
    向者，即應聲請法院裁定令入戒治處所強制戒治，俟強制戒
    治期滿釋放，再為不起訴之處分。惟依上揭規定觀察勒戒或
    強制戒治執行完畢釋放後，五年內再犯毒品危害防制條例第
    十條之罪（施用毒品罪）者，檢察官即應依法追訴，毒品危
    害防制條例第二十條第一項、第二項、第二十三條第二項分
    別定有明文。
  (二)核被告於初犯施用毒品案件以後之五年以內，再犯施用第一
    級毒品海洛因如本判決事實欄二之所載，係犯毒品危害防制
    條例第十條第一項之施用第一級毒品罪。被告施用毒品前、
    後持有第一級毒品海洛因之低度行為，應為其施用第一級毒
    品之高度行為所吸收，不另論罪。
  (三)查起訴書雖誤繕被告施用毒品之時間，然此業據蒞庭檢察官
    於未變動其社會基本事實同一性之前提下，當庭更正如本判
    決事實欄之所載，此有本院審判筆錄在卷可稽；核此更正範
    圍，亦無礙於原起訴所特定之事實。本於檢察一體之原則，
    本院當以蒞庭檢察官所到庭更正者，為起訴所指之犯罪時間
    。
  (四)被告查有如本判決事實欄一(二)(三)所載之犯罪科刑及刑之執行
    情形，此有臺灣高等法院被告前案紀錄表在卷可考。乃於前
    案有期徒刑執行完畢後，五年以內，故意再犯本起最重本刑
    有期徒刑以上之罪，為累犯，應依刑法第四十七條第一項規
    定，加重其刑。
  (五)本院審酌被告犯罪之動機、吸食頻率、曾有施用毒品之前科
    仍不知戒除，兼以被告犯後坦承犯行而表悛悔之犯後態度，
    及其本案所為雖對己身健康戕害甚鉅，然其究非可與侵害他
    人法益之犯罪行為等量齊觀，尤以之於此類「施用毒品」之
    行為人而言，毒品危害防制條例之立法目的亦非重在嚴懲，
    而係重在彼等「病患性」行為之矯治等一切情狀，量處如主
    文所示之刑。
  (六)扣案之粉末1 包（驗餘後淨重0.065 公克），核屬毒品危害
    防制條例第二條第二項所列管之第一級毒品海洛因，此有交
    通部民用航空局99年12月3 日航藥鑑字第0997331 號航空醫
    務中心毒品鑑定書1 紙附卷足考，核屬違禁物無疑；兼以復
    係被告供其施用第一級毒品之本案犯罪所用，此亦據被告陳
    明在卷（本院審判筆錄第3 頁），併同無從與之完全析離之
    分裝袋1 只，均應依毒品危害防制條例第十八條第一項前段
    規定，於所犯該罪項下宣告沒收銷燬如主文之所示。
據上論斷，應依刑事訴訟法第二百七十三條之一第一項、第二百
九十九條第一項前段，毒品危害防制條例第二十三條第二項、第
十條第一項、第十八條第一項前段，刑法第十一條、第四十七條
第一項，判決如主文。
本案經檢察官王亞樵到庭執行職務。
中    華    民    國   100    年    2     月    9     日
                  刑事第五庭法  官  王慧惠
以上正本證明與原本無異。
如不服本判決應於收受送達後10日內向本院提出上訴書狀，並應
敘述具體理由；其未敘述上訴理由者，應於上訴期間屆滿後20日
內向本院補提理由書(均須按他造當事人之人數附繕本)「切勿逕
送上級法院」。
中    華    民    國   100    年    2     月    9     日
                            書記官  王一芳
附錄論罪法條：
毒品危害防制條例第10條第1 項
施用第一級毒品者，處6 月以上5 年以下有期徒刑。